【裁判字號】    89,自,354
【裁判日期】    900330
【裁判案由】    詐欺
【裁判全文】
臺灣板橋地方法院刑事裁定                          八十九年度自字第三五四號
    自  訴  人  甲○○
    被      告  乙  ○
右列被告因詐欺案件，經自訴人提起自訴，本院裁定如左：
    主  文
自訴駁回。
    理  由
一、按法院或受命法官於自訴案件第一次審判期日前訊問及調查結果，如認為案件有
    刑事訴訟法第二百五十二條至第二百五十四條之情形者，得以裁定駁回其自訴，
    同法第三百二十六條第三項定有明文。
二、本件自訴意旨如自訴狀所載（如附件）。
三、按自訴人甲○○認被告乙○涉有詐欺罪之犯行，無非以被告向其佯稱在臺北縣新
    店市標有模板工程，開工後即可領回押標金償還借款云云，並先後簽發三紙本票
    供擔保，向自訴人借款共新臺幣（下同）三十一萬元周轉，使自訴人誤信而如數
    借貸，惟屆期後該三紙本票均未獲兌現，被告亦避不見面，因認被告有詐欺罪嫌
    為其論據。惟訊據被告乙○堅決否認有詐欺之犯行，辯稱：伊於民國八十八年十
    月間，在丙○○住處，向自訴人借款三十萬元，開立寶島銀行支票三紙，各票面
    金額均為十萬元，發票日期分別為八十八年十一月十一日、八十八年十二月十五
    日、八十九年一月十一日，交付自訴人擔保，其後第一紙支票屆期有兌現，第二
    紙支票伊無力兌付，僅償還自訴人三萬元，欠款七萬元，第三紙支票屆期伊亦無
    法兌付，自訴人即先後要求伊另開立十萬元、七萬元本票各一紙交其擔保，嗣於
    八十九年一月間（經查應係於三月間），自訴人再主動借伊十四萬元代為償還伊
    積欠林政輝之借款，伊則開立十四萬元本票一紙交付自訴人，至此伊共尚積欠三
    十一萬元，其後因自訴人逼催伊還款，伊又於八十九年七月二十五日向伊女兒林
    惠萍借調四萬元償還自訴人，伊是因周轉不靈才無法償還自訴人借款，並無詐欺
    之情等語。經查：
    （一）被告所辯上情，核與證人丙○○於本院八十九年十一月二十八日調查時證
          稱：「（是否知道乙○向甲○○借過錢？）在八十八年十月份在我那裡林
          長向自訴人借過錢。當時在場有甲○○、乙○、我、還有其他人。當時林
          長向自訴人借三十萬元，乙○說因為欠別人錢要還債，所以先向自訴人借
          三十萬元，乙○有開三張支票給自訴人。」「（三張支票面額？到期日？
          ）我知道每張十萬元，到期日我不知道。我只知道第一張十萬元支票有兌
          現，其他二張支票我不知道有無兌現。」「（是否知道乙○欠林政輝多少
          錢？有無還錢？）十四萬元。上次借三十萬元之後，在八十九年年初在我
          那裡乙○向自訴人借二十萬元支票，乙○將二十萬元支票拿給林政輝，林
          政輝拿六萬元給乙○。」「（自訴人為何借錢給乙○？）大家是好朋友，
          當時林政輝在我那裡向乙○要債，自訴人說快過年了，他那裡有一張二十
          萬元的支票願意先幫乙○墊還，乙○就將二十萬元支票給林政輝，林政輝
          又找還現金六萬元給乙○。」等語，證人林政輝於本院上開調查時證稱：
          「（之前乙○是否有欠你錢？是否有還錢？）他欠我十四萬元。當時我去
          丙○○家裡向乙○要債，自訴人主動提出要借乙○二十萬元支票替他先還
          我錢，自訴人說如果票子有問題就找他，乙○就把二十萬元支票還給我，
          我拿六萬元現金找給自訴人，之後該二十萬元支票退票，我去找自訴人，
          自訴人分三次給我，第一次十萬元，第二次和第三次是五萬元。」等語，
          證人林惠萍於本院八十九年十一月二十日調查時證稱：「（八十九年七月
          二十一日自訴人是否有到你家向你父親要債？）當時我不在家去上班，我
          大嫂和小孩在家，自訴人一群人到我家要債，我大嫂很害怕打電話給我，
          我就跟我父親聯絡，我在七月二十四日領五萬元，四萬元給我父親，一萬
          元我自己留著，當時因為我要去上班，把四萬元給我父親，交代我父親一
          定要還錢。」等語情節相符，並有被告提出之交付自訴人之寶島商業銀行
          票面金額各為十萬元之支票（支票號碼：CA0000000、CA0000000、CA0000
          000 ）存根聯三紙、證人林惠萍提出之其在寶島商業銀行活期儲蓄存款存
          摺提存明細等影本可資佐證。又被告簽發之上開支票三紙，其中票號CA00
          00000、CA0000000二紙支票均係存入自訴人於彰化銀行蘆洲分行帳號0000
          00-00000000存戶內提示兌付，而票號CA0000000支票則係存入彰化銀行蘆
          洲分行，因存款不足退票，於八十九年一月十七日辦理註銷，此亦有寶島
          商業銀行八十九年十二月十九日寶銀業營字第八九○二三五號函、彰化商
          業銀行蘆洲分行九十年一月十日彰蘆字第一五號函附卷可按。況自訴人於
          本院八十九年十一月二十日調查時自陳：「（被告何時向你借錢？）第一
          次八十八年九月份向我借十萬元，他有開票給我還錢。第二次在八十八年
          十一月向我借一次十萬元，被告開票給我但退票，之後被告有拿三萬元還
          我，另外欠的七萬元開本票給我。第三次在八十九年二月農曆春節前被告
          向我借十萬元，被告沒有開票也沒有還我錢。第四次也在過年前因第二次
          十萬元支票票期到期退票，被告拿三萬元給我，要我把十萬元支票還給他
          ，所以被告另外開壹張七萬元本票給我。第五次在八十九年三月份被告向
          我借十四萬元，被告開本票給我。被告總共向我借三十四萬元，還我三萬
          元，還欠我三十一萬元。‧‧‧」等語情節，亦與被告上開所辯大致相符
          ，是綜上所述，堪認被告所辯，應非虛詞。然自訴人之指訴則略過上情借
          貸細節，逕謂被告以上開三紙本票向伊詐騙借貸三十一萬元云云，顯與事
          實情節差距甚多，自難遽信。
    （二）其次，徵諸上情，被告先後向自訴人借款三十萬元、十四萬元，其借款三
          十萬元部分，並有簽發票面金額各為十萬元之支票三紙供自訴人擔保，其
          中一紙支票已兌付，另二紙支票雖未兌付，惟有償還現金三萬元，其餘欠
          款則另開立票面金額各為十萬元、七萬元之本票二紙交付自訴人擔保，而
          其借款十四萬元部分，亦有開立同額之本票一紙供自訴人擔保，上開三紙
          本票有自訴人提出之本票影本三紙在卷可稽，其後被告又向其女林惠萍借
          款四萬元償還自訴人，從而被告向自訴人先後二次共借四十四萬元，已償
          還十七萬元，至尚欠之二十七萬元，亦有被告開立之上開本票三紙交付自
          訴人擔保，是尚難遽認被告向自訴人借款伊始即有詐欺意圖。
    （三）再者，被告向借款三十萬元後，償還十三萬元，尚積欠十七萬元未償還，
          此為自訴人所明知，卻於其後再主動借款被告十四萬元代為償還被告積欠
          林政輝之債務，此事實已據證人丙○○、林政輝於上開證述明確，是衡諸
          常情，被告果真有以詐術向自訴人借款三十萬元，積欠十七萬元未還，自
          訴人對被告之資力當知之甚明，豈有於被告尚欠款十七萬元未還之數月後
          ，仍再主動借貸被告十四萬元，代被告向林政輝清償欠款，自訴人之指訴
          要與常情有悖，自難遽信；至其後借貸被告十四萬元代償債務，既係出自
          其主動自願，更遑論被告對其有何詐術可言。此外，自訴人雖迭稱：是被
          告向伊佯稱有標到模版工程可領到錢，伊才借給被告錢云云，然此已為被
          告所否認，自訴人復無其他積極證據可資證明被告有施此詐術之情，自難
          採信。
    綜上所述，足見本件應純屬民事債務糾紛問題，無涉刑事詐欺之犯行，此外復查
    無其他積極證據足認被告確有詐欺之犯行，是本件不能證明被告犯罪，被告犯罪
    嫌疑不足。依照首開說明，本件自訴應予駁回。
據上論結，應依刑事訴訟法第三百二十六條第三項、第二百五十二條第十款，裁定如
主文。
中      華      民      國    九十      年      三      月     三十     日
                                    臺灣板橋地方法院刑事第六庭
                                        法  官  彭  全  曄
右正本證明與原本無異
如不服本裁定應於送達後五日內向本院提出抗告狀
                                        書記官  梁  宜  庭
中      華      民      國    九十      年      四      月     四       日


司法院資訊處製作；財團法人民間司法改革基金會備份。
